臺灣苗栗地方法院刑事判決　　　　　　　 96年度訴字第477號
公　訴　人　臺灣苗栗地方法院檢察署檢察官
被　　　告　乙○○
指定辯護人　本院公設辯護人丁○○
上列被告因竊盜等案件，經檢察官聲請以簡易判決處刑（96年度
偵字第1151號），本院受理後（原簡易庭案號：96年度苗簡字第
616 號）認為不宜逕以簡易判決處刑，適用通常程序審理，判決
如下：
    主    文
乙○○犯行使偽造私文書罪，處有期徒刑肆月，減為有期徒刑貳
月。又犯行使偽造私文書罪，處有期徒刑肆月，減為有期徒刑貳
月。又犯行使偽造私文書罪，處有期徒刑肆月，減為有期徒刑貳
月。又犯行使偽造私文書罪，處有期徒刑肆月，減為有期徒刑貳
月。又犯行使偽造私文書罪，處有期徒刑肆月，減為有期徒刑貳
月。應執行有期徒刑捌月。
被訴竊盜部分公訴不受理。
    犯罪事實
一、乙○○係丙○○○之子，因罹患慢性精神分裂病及長期施用
    安非他命，致其理解力、判斷力及自我控制能力較差，依其
    辨識而行為之能力較常人顯著減低，在此情況下，竟為購買
    安非他命及日常用品，基於偽造私文書並持以行使及詐欺取
    財之犯意，分別於如附表所示時間，未經丙○○○同意，持
    丙○○○所有之甲○○○○○○○○○（下稱和平郵局）00
    000000000000號帳戶存摺、該帳戶印鑑章及丙○○○之國民
    身分證前往和平郵局，在郵政存簿儲金提款單上填寫上開帳
    戶之帳號及如附表所示之提款金額，並於原留印鑑欄內盜蓋
    上開印章為印文，偽造表示丙○○○本人欲自其帳戶中提領
    所載金額意思、為私文書之郵政存簿儲金提款單，再交予不
    知情之和平郵局承辦人員而行使之，均使和平郵局承辦人員
    誤信乙○○獲得丙○○○授權前來提款，如數交付款項予乙○○，足以生損害於丙○○○與和平郵局客戶資料管理之正
    確性。
二、案經丙○○○訴由苗栗縣警察局頭份分局報告臺灣苗栗地方
    法院檢察署檢察官偵查起訴。
    理    由
一、有罪部分：
    (一)證據能力之認定：
      本案卷內所有被告乙○○以外之人於審判外之言詞或書面
      陳述，經檢察官、被告及其辯護人於審判程序一致同意作
      為證據（見審理卷第39頁），並經本院審酌作成時之情況
      認為適當，依刑事訴訟法第159 條之5 第1 項規定，均得
      為證據。
    (二)認定犯罪事實所憑之證據及理由：
      1.被告於警詢、偵查中及本院審理時，均坦承在未經其母
        丙○○○同意之情況下，分別於如附表所示時間，持丙○○○所有之上開存摺、印章及國民身分證前往和平郵
        局，以上述方式偽造丙○○○名義之郵政存簿儲金提款
        單，交予和平郵局承辦人員，先後提領如附表所示金額
        款項等事實（見偵查卷第10至11、35頁、審理卷第56頁
        ）。
      2.被告上開自白，與證人丙○○○於警詢及本院審理時指
        證之情節相符（見偵查卷第21至22頁、審理卷第49至52
        頁），並有上開帳戶交易明細資料1 紙、顯示被告臨櫃
        提款情形之和平郵局監視器錄影畫面翻拍照片2 張、分
        別填載上開丙○○○帳戶帳號、如附表所示金額並蓋有
        「丙○○○」印文之郵政存簿儲金提款單5 紙、丙○○○立具之贓物認領保管單1 紙可資佐證（見偵查卷第30
        至32、47至51頁），足認屬實，而堪予採信。
      3.上開郵政存簿儲金提款單，係由存款人製作，用以表示
        欲向郵局提領其帳戶內存款之意思，性質均為私文書。
        被告盜用丙○○○之印章，擅以丙○○○名義填具郵政
        存簿儲金提款單，請領丙○○○之存款，使和平郵局承
        辦人員陷於錯誤，信被告係獲得丙○○○授權前來提款
        之人，准其領取丙○○○帳戶之存款，自該當施用詐術
        之行為，並足以生損害於丙○○○及郵局對客戶資料管
        理之正確性。
      4.綜上各節所述，被告5 次偽造私文書並持以行使及詐欺
        取財之事證明確，犯行均堪認定，應依法論科。
    (四)論罪科刑之理由：
      1.被告所為，係犯刑法第216 條、第210 條之行使偽造私
        文書罪（盜用印章係偽造私文書之部分行為，偽造私文
        書之低度行為則為其後行使之高度行為所吸收，均不另
        論罪）及同法第339 條第1 項之詐欺取財罪。
      2.被告各次就所偽造郵政存簿儲金提款單之內容向和平郵
        局承辦人員有所主張之同時，亦在施行詐術，分別係1
        行為觸犯行使偽造私文書與詐欺取財2 罪名，均為想像
        競合犯，應從一重之行使偽造私文書罪處斷（臺灣高等
        法院暨所屬法院因應新修正刑法施行座談會提案第42號
        研討結果參照）。
      3.被告所犯前開5 次行使偽造私文書罪，犯意各別，行為
        互殊，應予分論併罰。
      4.被告行為時之精神狀態，經本院囑託財團法人為恭紀念
        醫院鑑定結果，診斷為：「精神分裂病，妄想型。安非
        他命濫用」，鑑定分析及結果則為：「…個案自青少年
        時開始吸食安非他命而出現精神分裂異常症狀；且個案
        近幾年不規則門診治療或服藥；因持續有吸食安非他命
        情形而多次住院治療，導致症狀之惡化及脫離現實感，
        以致於其理解力，判斷力及自我控制能力較差；過去及
        現在之精神狀態屬於精神耗弱狀態。竊盜案件之精神狀
        況之鑑定為：係因其慢性精神分裂病及長期安非他命濫
        用致辨識其行為能力顯著減低…」，有該院96年11月2
        日（96）為恭醫字第0960000869號函檢附之精神鑑定報
        告書可參（審理卷第26至28頁），由此足認被告為前開
        5 次行使偽造私文書之犯行時，均處於「因精神障礙致
        依其辨識而行為之能力顯著減低」之狀態，應依刑法第
        19條第2 項減輕其刑。
      5.審酌被告無刑事前科紀錄（參審理卷附臺灣高等法院被
        告前案紀錄表），然於青少年時期即因吸毒導致罹患精
        神分裂病，時常與家人發生衝突（參審理卷第49頁證人
        丙○○○證述），素行實非良好，又基於購買毒品及日
        常生活用品之動機，多次在明知未獲母親同意之情況下
        擅自提領存款，累計提領達21,000元，除對丙○○○與
        全家人之經濟狀況造成危害，並損及和平郵局對客戶資
        料管理之正確性，於警詢、偵查中未能坦承所犯，惟於
        審理中已自白不諱，丙○○○亦表示願意原諒被告（見
        審理卷第51頁），再參酌被告高中肄業學歷之智識程度
        ，罹有精神疾病、理解力、判斷力及自我控制能力較差
        ，無固定職業、與家人同住、家中尚有其他精神異常之
        兄弟之生活狀況等一切情狀，就被告所犯5 罪，分別量
        處如主文所示之刑，各依中華民國九十六年罪犯減刑條
        例減其宣告刑2 分之1 ，並定其應執行之刑。
      6.被告在郵政存簿儲金提款單上原留印鑑欄內盜用「丙○○○」真正之印章所蓋之印文共5 枚，並非偽造之印文
        ，不在刑法第219 條所定必須沒收之列（最高法院48年
        台上字第113 號判例意旨參照），自不應為沒收之諭知
        ，檢察官起訴書請求宣告沒收，容有誤會，併此指明。
二、不受理部分：
    (一)公訴意旨略以：被告意圖為自己不法所有，於96年1 月26
      日15時許，在其上址住處之客廳酒櫥內，竊取丙○○○所
      有之和平郵局00000000000000號帳戶存摺、「丙○○○」
      之印章1 枚及身分證1 張等物。
    (二)按告訴乃論之罪，告訴人於第一審辯論終結前，得撤回其
      告訴；告訴經撤回者，應諭知不受理之判決，刑事訴訟法
      第238 條第1 項、第303 條第3 款分別定有明文。
    (三)查本件告訴人丙○○○告訴被告竊取其所有上開物品部分
      ，起訴書認被告係犯刑法第320 條第1 項之竊盜罪，因被
      告與告訴人為直系血親，依同法第324 條第2 項規定，須
      告訴乃論。茲據告訴人於審理中具狀撤回告訴（見96年度
      苗簡字第616 號卷第8 頁，並參審理卷第17、51頁告訴人
      之陳述），依照首開說明，自應就本件被告被訴竊盜部分
      諭知不受理之判決。
三、適用之法律：
    (一)刑事訴訟法第452 條、第299 條第1 項前段、第303 條第
      3 款。
    (二)刑法第216 條、第210 條、第339 條第1 項、第55條、第
      19條第2 項、第51條第5 款。
    (三)刑法施行法第1 條之1 。
    (四)中華民國九十六年罪犯減刑條例第2 條第1 項第3 款、第
      7 條。
本案經檢察官洪清秀到庭執行職務。
中　　華　　民　　國　　96　　年　　12　　月　　27　　日
                  刑事第一庭    審判長法　官  劉興浪
                                      法  官  吳國聖
                                      法  官  羅貞元
以上正本證明與原本無異。
如不服本判決，應於判決送達後10日內向本院提出上訴狀（應抄
附繕本），其未敘述上訴理由者，應於上訴期間屆滿後20日內補
提理由書狀於本院，上訴於臺灣高等法院臺中分院。告訴人或被
害人如對於本判決不服者，應具備理由請求檢察官上訴，其上訴
期間之計算係以檢察官收受判決正本之日期為準。
                                      書記官  王月香
中　　華　　民　　國　　96　　年　　12　　月　　27　　日
附表：
┌──┬──────┬──────────┬───────┐
│編號│時間        │地點                │金額（新臺幣）│
├──┼──────┼──────────┼───────┤
│1   │96年1 月26日│甲○○○○○○○○○│6,000元       │
├──┼──────┼──────────┼───────┤
│2   │96年1 月31日│甲○○○○○○○○○│2,000元       │
├──┼──────┼──────────┼───────┤
│3   │96年2 月5 日│甲○○○○○○○○○│3,000元       │
├──┼──────┼──────────┼───────┤
│4   │96年2 月9 日│甲○○○○○○○○○│5,000元       │
├──┼──────┼──────────┼───────┤
│5   │96年2 月13日│甲○○○○○○○○○│5,000元       │
└──┴──────┴──────────┴───────┘
附錄論罪科刑法條：
中華民國刑法第216 條
行使第210 條至第215 條之文書者，依偽造、變造文書或登載不
實事項或使登載不實事項之規定處斷。
中華民國刑法第210 條
偽造、變造私文書，足以生損害於公眾或他人者，處5 年以下有
期徒刑。
中華民國刑法第339 條第1 項
意圖為自己或第三人不法之所有，以詐術使人將本人或第三人之
物交付者，處5 年以下有期徒刑、拘役或科或併科1 千元以下罰
金。
